臺灣彰化地方法院刑事判決
110年度交訴字第33號
公  訴  人  臺灣彰化地方檢察署檢察官
被      告  謝秉甫


上列被告因公共危險案件，經檢察官提起公訴（109年度偵字第1
3444號），本院改依簡式審判程序審理，判決如下：
    主    文
謝秉甫駕駛動力交通工具發生交通事故，致人傷害而逃逸，累犯
，處有期徒刑捌月。
    犯罪事實
一、謝秉甫於民國109年11月14日下午1時50分許，無機車駕駛執
    照，騎乘車牌號碼000-000號普通重型機車，沿彰化縣溪湖
    鎮東環路由南往北方向行駛至前揭路段與西環路及大溪路2
    段路口前，準備左轉進入西環路之時，本應注意車前狀況，
    隨時採取必要之安全措施，而依當時天候陰、日間自然光線
    、柏油路面乾燥無缺陷、無障礙物、視距良好，並無不能注
    意之情事，竟疏未注意及此，貿然左轉彎，適有胡芯惠騎乘
    車牌號碼000-0000號普通重型機車沿彰化縣溪湖鎮大溪路2
    段由東往西方向行駛至案發路口並左轉彎進入東環路，因閃
    煞不及而與謝秉甫所騎乘之機車發生碰撞，胡芯惠因此人車
    倒地而受有左小腿、踝挫擦傷之傷害（謝秉甫所涉過失傷害
    部分未據告訴）。詎謝秉甫已見到胡芯惠人車倒地，主觀上
    可認知胡芯惠極有可能因此受傷，且駕駛人駕駛動力交通工
    具肇事致人受傷，應即採取救護或其他必要措施，猶基於肇
    事逃逸之故意，於肇事後，未停留現場為必要之救護及報警
    處理，旋即駕車逃離現場。
二、案經彰化縣警察局溪湖分局報告臺灣彰化地方檢察署檢察官
    偵查起訴。
    理    由
一、被告謝秉甫所犯之本案犯罪，係死刑、無期徒刑、最輕本刑
    為3年以上有期徒刑以外之罪。其於準備程序就上開被訴事
    實為有罪之陳述，經本院告知簡式審判程序之旨，並聽取其
    與公訴人之意見後，認無不得或不宜改依簡式審判程序進行
    之情事。爰依刑事訴訟法第273條之1第1項、第284條之1規
    定，進行簡式審判程序，先予敘明。
二、上揭犯罪事實，訊據被告坦白不諱（見偵卷第80頁、本院卷
    第65至68頁），核與證人即被害人胡芯惠之證述相符（見偵
    卷第13至15頁），並有道安醫院診斷證明書、道路交通事故
    現場圖、調查報告表㈠、㈡-1各1件、路口監視錄影翻拍照片
    及現場照片共26張、證號查詢機車駕駛人結果列印畫面1件
    在卷可稽（見偵卷第17至37、51頁），足認被告自白應與事
    實相符。又衡諸常情，機車騎士於行進中因撞擊而人車倒地
    ，騎士極有可能會因此受傷。而被告正值青壯，自述學歷為
    高中畢業，從事趕豬的助手、已離婚、須扶養小孩（見本院
    卷第69頁），是被告顯然有相當之智識及生活經驗，在本案
    車禍發生後，對於被害人於騎乘機車行進間因碰撞而人車倒
    地，極有可以會因此受傷一事，應有認識（實際上，被害人
    因此受有前揭傷害），被告卻仍置之不理，逕自逃離現場，
    是被告主觀上有肇事逃逸之故意甚明。綜上所述，本案事證
    明確，被告犯行可以認定，應予論罪科刑。
三、論罪科刑：
　㈠按行為後法律有變更者，適用行為時之法律。但行為後之法
    律有利於行為人者，適用最有利於行為人之法律，刑法第2
    條第1項定有明文。查被告行為後，刑法第185條之4業於110
    年5月28日修正公布施行，並自同年5月30日生效，修正前刑
    法第185條之4規定：「駕駛動力交通工具肇事，致人死傷而
    逃逸者，處1年以上7年以下有期徒刑。」修正後則規定：「
    駕駛動力交通工具發生交通事故，致人傷害而逃逸者，處6
    月以上5年以下有期徒刑；致人於死或重傷而逃逸者，處1年
    以上7年以下有期徒刑。犯前項之罪，駕駛人於發生交通事
    故致人死傷係無過失者，減輕或免除其刑。」可知新法將原
    條文之「肇事」規定修正為「發生交通事故」。另依修正前
    規定，不分行為人（駕駛人）之犯罪情節輕重，其法定刑一
    律為「1年以上7年以下有期徒刑」；修正後則按犯罪情節輕
    重，如行為人致人受普通傷害而逃逸者「處6月以上5年以下
    有期徒刑」，若致人於死或重傷而逃逸者「處1年以上7年以
    下有期徒刑」；且行為人於發生交通事故致人死傷係無過失
    者，則可減輕或免除其刑。經比較後，以修正後之規定較有
    利於被告，依刑法第2條第1項但書規定，應適用修正後之刑
    法第185條之4規定論處。是核被告所為，係犯刑法第185條
    之4第1項前段之駕駛動力交通工具發生交通事故，致人傷害
    而逃逸罪。
　㈡又按刑法第47條第1項規定：「受徒刑之執行完畢，或一部之
    執行而赦免後，5年以內故意再犯有期徒刑以上之罪者，為
    累犯，加重本刑至二分之一。」有關累犯加重本刑部分，不
    生違反憲法一行為不二罰原則之問題。惟其不分情節，基於
    累犯者有其特別惡性及對刑罰反應力薄弱等立法理由，一律
    加重最低本刑，於不符合刑法第59條所定要件之情形下，致
    生行為人所受之刑罰超過其所應負擔罪責之個案，其人身自
    由因此遭受過苛之侵害部分，對人民受憲法第8條保障之人
    身自由所為限制，不符憲法罪刑相當原則，牴觸憲法第23條
    比例原則。於前開規定修正前，為避免發生上述罪刑不相當
    之情形，法院就該個案應依本解釋意旨，裁量是否加重最低
    本刑。司法院大法官釋字第775號解釋意旨參照。經查，被
    告前因不能安全駕駛動力交通工具案件，先後經本院以106年
    度交簡字第2842號判決判處有期徒刑6月、併科罰金新台幣1
    萬元，107年度交易字第410號判決判處有期徒刑7月確定，
    二案接續執行，於108年10月30日假釋付保護管束，於108年1
    2月2日假釋期滿未經撤銷，視為執行完畢等情，有臺灣高等
    法院被告前案紀錄表1件在卷可按（見本院卷第15至17頁）
    ，其於上開有期徒刑執行完畢後，5年以內故意再犯本案有
    期徒刑以上之罪，符合刑法第47條第1項累犯規定。且本院
    審酌本案與上開前科紀錄，均為因駕駛車輛而衍生之案件，
    行為態樣相類，是被告再犯本案，足認其刑罰反應力薄弱。
    從而，本案不因累犯之加重致被告所受刑罰因而受有超過其
    所應負擔罪責，或使其人身自由因而受過苛侵害之情形，適
    用累犯加重之規定，核無前揭解釋所稱「不符合罪刑相當原
    則、抵觸憲法第23條比例原則」之情形，是應依刑法第47條
    第1項之規定，加重其刑。
　㈢爰以行為人之責任為基礎，審酌被告有未注意車前狀況之過
    失，並因此發生車禍，卻於車禍後未停留現場為必要之救護
    及報警處理，即駕車逃離現場，所為實屬不該。兼衡被告除
    有上述前科外，另因肇事逃逸案件，經本院以106年度交簡
    字第259號判決判處有期徒刑6月，緩刑2年確定，嗣緩刑經
    裁定撤銷，於107年9月27日易服社會勞動執行完畢等情，有
    上開臺灣高等法院被告前案紀錄表1份在卷可憑（見本院卷
    第13至14頁），則被告經徒刑執行完畢，竟仍再犯本案，顯
    見被告未能悔改並記取教訓，更未能改善其駕駛習慣，是被
    告所為實無足取。惟念及被告坦承犯行，並與被害人成立調
    解，而當場履行賠償責任完畢，此有彰化縣二林鎮調解委員
    會調解書存卷可查（見偵卷第83頁）。暨被告自述學歷為高
    中畢業之智識程度，從事趕豬的助手、已離婚、須扶養小孩
    之生活狀況（見本院卷第69頁）等一切情狀，乃量處如主文
    所示之刑，以示懲戒。
據上論斷，應依刑事訴訟法第273條之1第1項、第284條之1、第2
99條第1項前段，刑法第2條第1項但書、第185條之4第1項前段、
第47條第1項，判決如主文。
本案經檢察官吳曉婷、鄭積揚提起公訴，檢察官劉欣雅到庭執行
職務。　　
中　　華　　民　　國　　110 　年　　8 　　月　　6 　　日
                  刑事第六庭    法      官  張琇涵
以上正本證明與原本無異。
如不服本判決應於收受判決後20日內向本院提出上訴書狀，並應
敘述具體理由。其未敘述上訴理由者，應於上訴期間屆滿後20日
內向本院補提理由書( 均須按他造當事人之人數附繕本) 「切勿
逕送上級法院」。
告訴人或被害人對於判決如有不服具備理由請求檢察官上訴者，
其上訴期間之計算係以檢察官收受判決正本之日期為準。
中　　華　　民　　國　　110 　年　　8 　　月　　6 　　日
                                書  記  官  潘佳欣
附錄論罪科刑法條全文：
中華民國刑法第185條之4
駕駛動力交通工具發生交通事故，致人傷害而逃逸者，處6月以
上5年以下有期徒刑；致人於死或重傷而逃逸者，處1年以上7年
以下有期徒刑。
犯前項之罪，駕駛人於發生交通事故致人死傷係無過失者，減輕或免除其刑。